臺灣彰化地方法院民事判決　94年度訴字第45號
原　　　告　Ｃ○○
　　　　　　宙○○
　　　　　　Ｋ○○
　　　　　　癸○○
　　　　　　天○○
上　五　人
訴訟代理人　李淵源　　律師
被　　　告　高僑工業股份有限公司
法定代理人　丙○○
被　　　告　辰○○
　　　　　　Ｄ○○
　　　　　　地○○
　　　　　　子○○
　　　　　　玄○○
　　　　　　Ｆ○○
　　　　　　亥○○
　　　　　　壬○○
　　　　　　Ｅ○○
　　　　　　巳○○
上　十　人
訴訟代理人　Ｉ○○
被　　　告　乙○○
　　　　　　Ｇ○○
　　　　　　Ｈ○○
　　　　　　宇○○
　　　　　　卯○○
　　　　　　寅○○
　　　　　　丑○○
　　　　　　Ｍ○○
　　　　　　甲○○
　　　　　　Ｌ○○
　　　　　　Ｂ○○
　　　　　　黃○○
　　　　　　Ａ○○
　　　　　　申○○
　　　　　　戌○○
　　　　　　午○○
　　　　　　酉○○
　　　　　　辛○○
　　　　　　丁○○
　　　　　　Ｊ○○○
　　　　　　庚○○
　　　　　　戊○○
　　　　　　己○○
　　　　　　未○○
上列當事人間請求拆屋還地事件，經本院於民國94年5月19日言
詞辯論終結，判決如下：本院判決如下：
    主      文
被告卯○○應將坐落彰化縣福興鄉○○段一一０八─五地號土地
上如附圖所示編號A之電線桿拔除，並將該部分之土地交還原告
Ｃ○○。
被告卯○○應將坐落同上地段一一０八─七地號土地上如附圖所
示編號C1之水塔及C2之磚造房屋拆除，編號C3之龍眼樹拔除，並
將各該部分之土地交還原告宙○○。
被告卯○○應將坐落同上地段一一０八─八地號土地上如附圖所
示編號D1之磚造房屋拆除，並將該部分之土地交還原告Ｋ○○。
被告Ｍ○○應自坐落同上地段一一０九─五地號土地上如附圖所
示編號E1之磚造房屋遷出。
被告丑○○應將坐落同上地段一一０九─五地號土地上如附圖所
示編號E3之磚造房屋拆除，並將該部分之土地交還原告天○○。
被告寅○○應將坐落同上地段一一０九─五地號土地上如附圖所
示編號E4之磚造房屋拆除，並將該部分之土地交還原告天○○。
被告丑○○應將坐落同上地段一一０九─六地號土地上如附圖所
示編號F4之磚造房屋拆除，並將該部分之土地交還原告宙○○。
被告寅○○應將坐落同上地段一一０九─六地號土地上如附圖所
示編號F3之磚造房屋拆除，並將該部分之土地交還原告宙○○。
被告甲○○應自坐落同上地段一一０九─六地號土地上如附圖所
示編號F1之磚造房屋遷出。
被告高僑工業股份有限公司應自坐落同上地段一一０九─六地號
土地上如附圖所示編號F2之磚造房屋遷出。
被告甲○○應自坐落同上地段一一０九─七地號土地上如附圖所
示編號G2之磚造房屋遷出。
被告高僑工業股份有限公司應自坐落同上地段一一０九─七地號
土地上如附圖所示編號G3之磚造房屋遷出。
被告辰○○、亥○○、壬○○、地○○、子○○、Ｆ○○、Ｄ○○、玄○○、Ｅ○○、巳○○、乙○○、Ｇ○○、Ｈ○○、宇○○、Ｌ○○、Ｂ○○、黃○○、Ａ○○、申○○、戌○○、午○○、酉○○、辛○○、丁○○、Ｊ○○○、庚○○、戊○○、己○○、未○○應將坐落同上地段一一０九─七地號土地上如附圖
所示編號G1之圍牆拆除，並將該部分之土地交還原告癸○○。
訴訟費用由被告依附表二比例負擔。
本判決於各原告提供如附表三所示擔保金額後，得假執行。
    事實及理由
一、本件被告高僑工業股份有限公司（下稱高僑公司）、亥○○
    、壬○○、子○○、Ｄ○○、Ｅ○○、乙○○、Ｇ○○、Ｈ
    ○○、宇○○、Ｌ○○、Ｂ○○、黃○○、Ａ○○、申○○
    、戌○○、午○○、酉○○、辛○○、丁○○、Ｊ○○○、
    庚○○、戊○○、己○○、未○○經合法通知，無正當理由
    ，均未於最後言詞辯論日到場，核無民事訴訟法第386條所
    列各款情形，爰依原告之聲請，由其一造辯論而為判決。
二、原告起訴主張：坐落彰化縣福興鄉○○段1108-5、1108-7
    、1108-8、1109-5、1109-6、1109-7地號土地，經本院民國
    88年度訴字第57號分割共有物判決分歸原告Ｃ○○等人分別
    依附表一所示單獨取得，並辦理分割登記完畢。被告等人並
    無任何法律上之正當權源，在上開6筆土地上無權占用。其
    中，被告卯○○占有1108-5地號土地上如附圖所示編號A1部
    分、面積1平方公尺土地設置電線桿一支，占有1108-7地號
    土地上如附圖所示編號C1及C2部分、面積各為1及15平方公
    尺土地設置水塔及興建磚造房屋，及編號C3部分、面積3 平
    方公尺土地種植龍眼樹，並占有1108-8地號土地上如附圖所
    示編號D1部分、面積17平方公尺土地興建磚造房屋；被告丑
    ○○占有1109-5地號土地上如附圖所示編號E3部分、面積22
    平方公尺土地及占有1109 -6地號土地上如附圖所示編號F4
    部分、面積1平方公尺土地興建磚造房屋；被告寅○○占有
    1109-5地號土地上如附圖所示編號E4部分、面積3平方公尺
    土地及占有1109-6地號土地如附圖所示編號F3部分、面積17
    平方公尺土地興建磚造房屋；梁論迪（已於87年8月23日死
    亡）之繼承人即被告乙○○、Ｇ○○、Ｈ○○、宇○○及梁
    再益（已於80年6月17日死亡）之繼承人被告Ｌ○○、Ｂ○○、黃○○、Ａ○○、申○○、戌○○、午○○、酉○○、
    辛○○、丁○○、Ｊ○○○、庚○○、戊○○、己○○、未
    ○○與被告辰○○、亥○○、壬○○、地○○、子○○、Ｆ
    ○○、Ｄ○○、玄○○、梁義翔、巳○○等人占有1109-7地
    號土地上如附圖所示編號G1部分、面積3平方公尺土地興建
    圍牆。又被告玄○○無權占有系爭1109-5地號土地上如附圖
    所示編號E1部分、面積26平方公尺土地搭建磚造房屋出租予
    被告Ｍ○○使用；被告Ｆ○○、Ｄ○○無權占有1109-6及11
    09-7地號土地上如附圖所示編號F1及G2部分、面積各為15及
    53平方公尺土地搭建磚造房屋出租予被告甲○○使用；被告
    地○○、子○○無權占有1109-6及1109-7地號土地上如附圖
    所示編號F2及G3部分、面積各為22及25平方公尺土地搭建磚
    造房屋出租予被告高僑公司使用等語。爰依民法第767條所
    有權人物上請求權之規定，請求被告卯○○、丑○○、寅○○、辰○○、亥○○、壬○○、地○○、子○○、Ｆ○○、
    Ｄ○○、玄○○、梁義翔、巳○○、梁再益之繼承人15人及
    梁論迪之繼承人5人各拆除占用上揭6筆土地之地上物，並將
    各該部分土地交還原告等人；被告Ｍ○○、甲○○、高橋公
    司應自所承租之磚造房屋中遷出。聲明如主文所示。
三、被告卯○○、寅○○、丑○○、Ｍ○○、甲○○、地○○、
    Ｆ○○、玄○○、巳○○則各以：(一)被告卯○○搭設A1電線
    桿、C1水塔及興建系爭C2房屋時，原告並無異議。倘若原告
    主張拆除上開地上物有理，希望給予3年期限以便安頓生計
    ，或給予補償以利拆遷。(二)被告Ｍ○○、甲○○均於系爭6
    筆土地分割前即承租E1或F1及G2房屋，本應受保障。倘若原
    告主張被告Ｍ○○、甲○○應自上開房屋搬遷有理，希望給
    予3年期限，或原告給予補償以利搬遷。(三)梁論迪、梁再益
    、及被告辰○○、亥○○、壬○○、地○○、子○○、Ｆ○○、Ｄ○○、玄○○、梁義翔、巳○○於73年間、系爭6筆
    土地未分割前即以公共利益而興建系爭G1圍牆，且當時原告
    均無異議。倘若原告主張有理由，希望可給予補償以利拆除
    。(四)被告丑○○、寅○○希望原告給予3年期限以便安頓生
    計，或給予補償以利拆除等語置辯。並均聲明：原告之訴駁
    回。
四、原告等起訴主張：原告等人係前開地段1108-5、1108-7、
    1108-8、1109 -5、1109-6、1109-7地號土地之所有權人（
    各筆土地權屬詳如附表一所示），被告等人占有情形如附圖
    所示（附圖將「高僑公司」誤植為「高橋公司」）等事實，
    已據提出土地登記簿謄本為證，並經本院先後囑託彰化縣鹿
    港地政事務所派員會同勘測屬實，有本院勘驗現場筆錄、彰
    化縣鹿港地政事務所土地複丈成果圖附卷可稽。原告復主張
    梁再益已於80年6月17日死亡，其繼承人為被告Ｌ○○、Ｂ
    ○○、黃○○、Ａ○○、申○○、戌○○、午○○、酉○○
    、辛○○、丁○○、Ｊ○○○、庚○○、戊○○、己○○、
    未○○等人；而梁論迪已於87年8月23日死亡，其繼承人為
    被告乙○○、Ｇ○○、Ｈ○○、宇○○之事實，已據提出戶
    籍登記簿謄本、繼承系統表等件為證，堪信為真正。
五、按當事人對於他造主張之事實，已於相當時期受合法通知，
    而於言詞辯論期日不到場，亦未提出準備書狀爭執者，依民
    事訴訟法第280條第3項前段準用同條第1項之規定，視同自
    認原告起訴所主張之事實。本件原告對於被告高僑公司、亥
    ○○、壬○○、子○○、Ｄ○○、Ｅ○○、乙○○、Ｇ○○
    、Ｈ○○、宇○○、Ｌ○○、Ｂ○○、黃○○、Ａ○○、申
    ○○、戌○○、午○○、酉○○、辛○○、丁○○、Ｊ○○○、庚○○、戊○○、己○○、未○○等人所主張之事實，
    因被告等人經合法通知，均未於言詞辯論期日到場陳述，亦
    未於言詞辯論終結前，提出準備書狀為爭執，核之前開說明
    ，自應視為已自認原告所主張之事實。
六、本件被告卯○○、寅○○、丑○○、Ｍ○○、甲○○、地○○、Ｆ○○、玄○○、巳○○等人雖委由訴訟代理人Ｉ○○
    到場抗辯：被告卯○○搭設A1電線桿、C1水塔及興建系爭C2
    房屋時，原告並無異議；被告Ｍ○○、甲○○均於系爭6筆
    土地分割前即承租E1或F1及G2房屋；被告地○○、Ｆ○○、
    玄○○、巳○○與其他被告興建系爭G1圍牆係出於公共利益
    ，當時原告均無異議，且倘若原告主張有理由，希望可給予
    補償以利拆除，或給予3年之履行期間云云。惟按所有權人
    對於無權占有或侵奪其所有物者，得請求返還之，對於妨害
    其所有權者，得請求除去之，民法第767條定有明文。次按
    ：依民事訴訟舉證責任分配原則，所有權人對占用人主張物
    上請求權，僅須證明其為所有權人及被占用之事實為已足，
    倘占用人抗辯其占有有正當權源，即應負舉證之責（最高法
    院85年台上字第1120號判決意旨參照）。再土地所有權人基
    於物上請求權之法律關係，依民法第767條前段之規定，自
    得對於無權占有人請求拆除地上物，返還土地，該請求權並
    不以補償或賠償土地占用人之損害為對價，亦即各該占用人
    不得以未獲補償為由，據為同時履行抗辯，拒絕履行拆除地
    上物返還土地之義務。經查本件如附表一所示各筆土地既經
    分割歸原告單獨所有，則被告等之占用，如未能舉證證明其
    等占用業經原告同意或有其他正當權源，無論被告等之占有
    係在分割前或在分割後，或原告等人是否為前分割共有事件
    之訴訟當事人，均無礙於原告行使所有物返還請求權，是被
    告等上開所辯，不能採取，原告之請求於法有據。次查附圖
    所示編號G1部分之圍牆係被告Ｌ○○、Ｂ○○、黃○○、Ａ
    ○○、申○○、戌○○、午○○、酉○○、辛○○、丁○○
    、Ｊ○○○、庚○○、戊○○、己○○、未○○之被繼承人
    梁再益與被告乙○○、Ｇ○○、Ｈ○○、宇○○之被繼承人
    梁論迪及被告辰○○、亥○○、壬○○、地○○、子○○、
    Ｆ○○、Ｄ○○、玄○○、梁義翔、巳○○所建造，已為兩
    造所不爭執，原告訴請上揭有事實上處分權之被告辰○○等
    人拆遷還地，於法並無不合，亦應准許。另審酌本件原告提
    起本件訴訟對被告等人行使所有物返還請求權迄今已近五月
    ，又係衡之本案係因各被告不受前案分割共有物判決效力所
    及，故原告前以分割共有物判決為執行名義聲請對其他共有
    人強制執行拆屋還地後，始就殘存之地上物，另行起訴請求
    。因此，本件實無再定履行期間之必要，被告等人請求定3
    年之履行期間云云，不能准許。
七、從而，原告等人基於土地所有權人之地位，本於所有物返還
    請求權之法律關係，各請求被告等人拆遷，並交還土地如主
    文所示，核屬正當，應予准許。
八、本件被告等人各占用之土地面積多寡不一，爰酌量各被告利
    害關係之比例，命分別負擔如附表二所示。又為被告辰○○
    、亥○○、壬○○、地○○、子○○、Ｆ○○、Ｄ○○、玄
    ○○、Ｅ○○、巳○○、乙○○、Ｇ○○、Ｈ○○、宇○○
    、Ｌ○○、Ｂ○○、黃○○、Ａ○○、申○○、戌○○、午
    ○○、酉○○、辛○○、丁○○、Ｊ○○○、庚○○、戊○○、己○○、未○○公同共有G1之圍牆，拆除該地上物之義
    務，係屬不可分，自應命被告等連帶負擔該部分應分擔之訴
    訟費用。
九、原告陳明願供擔保，請求宣告假執行，經核尚無不合，爰酌
    定相當之擔保金額，併准許之
十、本件為判決基礎之事證已臻明確，兩造其餘攻擊防禦方法，
    核與判決結果不生影響，自無逐一論述之必要，附此敘明。
十一、訴訟費用負擔之依據：依民事訴訟法第78條、第85條第1
      項、第85條第2項。
中　　華　　民　　國　　94　　年　　5 　　月　　31　　日
                    民事第一庭  法　官　蔡紹良
以上正本係照原本作成
如對本判決上訴，須於判決送達後20日內向本院提出上訴狀
中　　華　　民　　國　　94　　年　　5  　月　　31　　日
                    　　　　　　書記官　田慧賢
附表一：
┌──────┬───────┬─────────┬───────┬───────┬───────┐
│土 地 坐 落 │彰化縣福興鄉三│彰化縣福興鄉○○段│彰化縣福興鄉三│彰化縣福興鄉三│彰化縣福興鄉○○○　　　　　　○○段1108-5地號│1108-7、1109-6地號│元段1108-8地號│元段1109-5地號│元段1109-7地號│
├──────┼───────┼─────────┼───────┼───────┼───────┤
│所有權人    │Ｃ○○        │宙○○            │Ｋ○○        │天○○        │癸○○        │
└──────┴───────┴─────────┴───────┴───────┴───────┘
附表二：
┌───┬────────────┬──────────┐
│編號  │占有人即                │訴訟費用負擔比例    │
├───┼────────────┼──────────┤
│１    │卯○○                  │16%                 │
├───┼────────────┼──────────┤
│２    │丑○○                  │10%                 │
├───┼────────────┼──────────┤
│３    │寅○○                  │9%                  │
├───┼────────────┼──────────┤
│４    │Ｍ○○　                │12%                 │
├───┼────────────┼──────────┤
│５    │甲○○　                │30%                 │
├───┼────────────┼──────────┤
│６    │高僑公司                │21%                 │
├───┼────────────┼──────────┤
│７    │辰○○、亥○○、壬○○、│連帶負擔2%          │
│      │地○○、子○○、Ｆ○○、│                    │
│      │Ｄ○○、玄○○、Ｅ○○、│                    │
│      │巳○○、乙○○、Ｇ○○、│                    │
│      │Ｈ○○、宇○○、Ｌ○○、│                    │
│      │Ｂ○○、黃○○、Ａ○○、│                    │
│      │申○○、戌○○、午○○、│                    │
│      │酉○○、辛○○、丁○○、│                    │
│      │Ｊ○○○、庚○○、戊○○│                    │
│      │、己○○、未○○        │                    │
└───┴────────────┴──────────┘
附表三：
┌──┬────────┬─────────┬────────────┐
│編號│應提供擔保之原告│擔保金額（新台幣）│受擔保利益之被告        │
├──┼────────┼─────────┼────────────┤
│1   │Ｃ○○          │捌佰肆拾元        │卯○○                  │
├──┼────────┼─────────┼────────────┤
│2   │宙○○          │壹萬伍仟元        │卯○○                  │
├──┼────────┼─────────┼────────────┤
│3   │Ｋ○○          │壹萬肆仟貳佰元    │卯○○                  │
├──┼────────┼─────────┼────────────┤
│4   │天○○          │貳萬壹仟柒佰元    │Ｍ○○                  │
├──┼────────┼─────────┼────────────┤
│5   │天○○          │壹萬捌仟參佰元    │丑○○                  │
├──┼────────┼─────────┼────────────┤
│6   │天○○          │貳仟伍佰元        │寅○○                  │
├──┼────────┼─────────┼────────────┤
│7   │宙○○          │壹萬貳仟伍佰元    │甲○○                  │
├──┼────────┼─────────┼────────────┤
│8   │宙○○          │壹萬捌仟參佰元    │高僑公司                │
├──┼────────┼─────────┼────────────┤
│9   │宙○○          │壹萬肆仟壹佰元    │寅○○                  │
├──┼────────┼─────────┼────────────┤
│10  │宙○○          │捌佰肆拾元        │丑○○                  │
├──┼────────┼─────────┼────────────┤
│11  │癸○○          │肆萬肆仟貳佰元    │甲○○                  │
├──┼────────┼─────────┼────────────┤
│12  │癸○○          │貳萬零捌佰元      │高僑公司                │
├──┼────────┼─────────┼────────────┤
│13  │癸○○          │貳仟伍佰元        │辰○○、亥○○、地○○、│
│    │                │                  │子○○、Ｄ○○、玄○○、│
│    │                │                  │巳○○、乙○○、Ｈ○○、│
│    │                │                  │宇○○、Ｂ○○、黃○○、│
│    │                │                  │申○○、戌○○、酉○○、│
│    │                │                  │辛○○、Ｊ○○○、庚○○│
│    │                │                  │、己○○、未○○        │
└──┴────────┴─────────┴────────────┘
